臺灣彰化地方法院刑事判決　　　　　　　　　　　　　九十年度易字第一八一二號
　　公　訴　人　臺灣彰化地方法院檢察署檢察官
　　被　　　告　甲○○
右列被告因違反台灣地區與大陸地區人民關係條例案件，經檢察官提起公訴（九十年
度偵緝字第九二號），本院判決如左：
    主      文
甲○○連續違反不得僱用大陸地區人民在臺灣地區從事未經許可之工作之規定，處拘
役拾日，如易科罰金，以佰元折算壹日。
    事      實
一、李文財平日以從事建築板模工作為業，明知丁耀、丁華、張建樂三人係大陸地區
    福建省籍人民，不得僱用渠等在台灣地區從事未經許可之工作，竟未經許可，基
    於概括之犯意，自民國八十九年十月間起，以每人每日新台幣（下同）一千元之
    薪資，先後連續僱用丁耀、丁華、張建樂三人為其工作，並指派渠等前往彰化縣
    彰化市、花壇鄉附近建築工地搭設板模。嗣於八十九年十一月六日晚間十一時三
    十分許，經警在彰化縣員林鎮○○里○○街一０三之二號四樓租屋處當場查獲丁
    耀、丁華、張建樂等三人，而循線查知李文財前揭犯行。
二、案經彰化縣警察局員林分局報請臺灣彰化地方法院檢察署檢察官偵查起訴。
    理      由
一、訊據被告李文財對於右揭僱用工人丁耀、丁華、張建樂等情固坦承不諱，惟矢口
    否認知悉渠等三人具有大陸地區人民身分，並辯稱：該三名工人係經由友人張庭
    楙（即張明偉）介紹而來，當時僅說是由澳門地區來台，伊認為應屬合法而予僱
    用，直到後來要為工人辦理意外險時，渠等三人拿不出身分證件，且未繼續前往
    工地，伊才知道這三人可能係大陸人民，實則於僱用時伊並不知情云云。然查：
    右揭事實，業據證人丁耀、丁華、張建樂於警訊時證述無訛，渠等三人並證稱係
    自行前往工地應徵工作等語明確，核與被告於警訊中自承：「我是於八十九年十
    月中旬開始僱用他們三人，無人安排介紹，是自己找上門應徵。」等語相互合致
    ，均無一語提及友人張庭楙出面安排之經過。則被告既係親自應徵該三名勞工，
    理當詳細核對渠等三人之身分證件及健康保險資料，並詢問先前工作經驗、地點
    等重要事項，作為聘僱與否之重要參考依據，被告豈有可能對此未加聞問，即率
    然同意錄用之理？況且大陸地區工人與本國居民談話口音、生活作息均非完全一
    致，外觀、談吐並非完全無從分辨，而被告又稱渠等三人先前自稱係來自澳門，
    則其至少業已獲悉所僱用者為外籍人士，違法僱用風險遠較本國勞工為高，更應
    要求提出護照資料確定入境程序是否合法。再者，證人丁耀、丁華、張建樂既已
    正式受僱於被告從事板模工作，被告依法於僱用之初即需為渠等三人辦妥勞工保
    險或其他意外給付事宜，是其於收受申辦資料之時應可確知受僱工人之真實身分
    。乃被告竟稱：僱用一段期間後，因辦理意外保險才知悉渠等身分有異云云，顯
    與事理常情不相符合，自有未洽，不足為採。另證人張庭楙於偵訊中雖附和被告
    所言，證稱：該三名工人係由伊帶往被告工作地點云云，然與證人丁耀、丁華、
    張建樂及被告於警訊時之說詞大相逕庭，且該名證人又與被告為朋友關係，亦有
    迴護偏袒被告之虞，所為證詞同無足取。此外，經本院向內政部警政署入出境管
    理局查詢結果，確無丁耀、丁華、張建樂之入出境資料可憑，有該局九十一年一
    月十七日（九一）境信昌字第００一九三二號函在卷足參，足見渠等確為偷渡入
    境之大陸地區人民，並有載運工人車輛之照片二張附卷可稽。本案事證已臻明確
    ，被告犯行至堪認定。
二、核被告甲○○僱用大陸地區人民在臺灣地區從事未經許可之工作，所為係違反台
    灣地區與大陸地區人民關係條例第十五條第四款之規定，應依同條例第八十三條
    第一項論處。又被告於本院審理時業已自承係先後僱用丁耀、丁華、張建樂等三
    位大陸地區人民，而渠等三人於警訊時所陳受僱時間亦非同一，是以被告所為數
    次僱用行為既均得獨立構成前揭所列罪名，又非無從分割之單一行為接續實施，
    且時間緊接，方法相同，顯係基於概括犯意反覆為之，應依連續犯之規定論以一
    罪，並依法加重其刑。公訴意旨未就被告上開犯罪情節論以連續犯，似有未洽，
    僅此指明。另大陸地區人民丁耀、丁華、張建樂所居住之彰化縣員林鎮○○里○
    ○街一０三之二號四樓住處係渠等自行以三千元之代價承租，並非由被告提供住
    宿場所，此觀證人丁華於警訊中之證詞自明；且被告僱用之工作性質均為戶外建
    築板模搭設，亦非刻意將前揭非法偷渡入境之大陸地區人民掩藏於特定場所之內
    ；其單純提供工作予該三名工人之目的，無非冀圖自己承包工程得以順利遂行，
    應別無藏匿人犯而令司法機關無從追查犯罪之主觀犯意，尚不構成刑法第一百六
十四條第一項藏匿人犯罪名，併予敘明。爰審酌被告僱用偷渡入境之大陸地區人
    民，對於國家安全及社會治安影響非微，及其犯罪動機、手段、犯罪後否認犯行
    之態度、所生危害、具有高中畢業學歷之智識程度等一切情狀，量處如主文所示
    之刑，併諭知易科罰金之折算標準，以示懲儆。
三、另被告行為後，刑法第四十一條關於易科罰金之規定業於九十年一月十日修正公
    布，雖修正前後對於被告得否易科罰金不生影響，尚無比較何者對於被告較屬有
    利之實益，仍應依刑法第二條第一項前段之從新原則，適用修正後之刑法第四十
    一條第一項前段。
據上論斷，應依刑事訴訟法第二百九十九條第一項前段，台灣地區與大陸地區人民關
係條例第八十三條第一項，刑法第十一條前段、第二條第一項前段、第五十六條、第
四十一條第一項前段，罰金罰鍰提高標準條例第二條，判決如主文。
本案經檢察官賴志盛到庭執行職務。
中    華    民    國    九十一      年      三      月        八        日
                                臺灣彰化地方法院刑事第三庭
                                    法      官  高  文  崇
右正本證明與原本無異。
如不服本判決，應於判決送達後十日內向本院提出上訴狀( 須附繕本 )。
                                    法院書記官  謝  志  鑫
中    華    民    國    九十一      年      三      月      十二        日
台灣地區與大陸地區人民關係條例第八十三條
違反第十五條第四款或第五款規定者，處一年以下有期徒刑、拘役或科新台幣三十萬
元以下罰金。
意圖營利而違反第十五條第五款規定者，處三年以下有期徒刑、拘役或科或併科新
　台幣六十萬元以罰金。
法人之代表人、法人或自然人之代理人、受僱人或其他從業人員，因執行業務犯前
　二項之罪者，除處罰行為人外，對該法人或自然人並科以前二項所定之罰金。但法
　人之代表人或自然人對於違反之發生，已盡力為防止行為者，不在此限。
修正後臺灣地區與大陸地區人民關係條例第八十三條：
違反第十五條第四款或第五款規定者，處二年以下有期徒刑、拘役或科或併科新臺
　幣三十萬元以下罰金。
意圖營利而違反第十五條第五款規定者，處三年以下有期徒刑、拘役或科或併科新
　幣六十萬元以下罰金。
以犯前項之罪為常業者，處五年以下有期徒刑，得併科新臺幣六十萬元以下罰金。
法人之代表人、法人或自然人之代理人、受僱人或其他從業人員，因執行業務犯前
　三項之罪者，除處罰行為人外，對該法人或自然人並科以前三項所定之罰金。但法
　人之代表人或自然人對於違反之發生，已盡力為防止行為者，不在此限。
